臺灣高等法院臺南分院刑事判決　　　　　　　九十三年度交上訴字第七九三號　Ａ
　　　上　訴　人
　　　即　被　告　甲　○　○
右上訴人因公共危險等案件，不服臺灣臺南地方法院九十三年度交訴字第八號中華民
國九十三年八月十七日第一審判決（起訴案號：臺灣臺南地方法院檢察署九十二年度
偵字第一三一七六號、九十二年度營偵字第一四二七號），提起上訴，本院判決如左
：
      主      文
上訴駁回。
      事      實
一、甲○○前因酒醉駕車公共危險案件，甫於民國九十一年三月四日經臺灣臺南地方
    法院簡易判決處刑量處罰金二萬五千元確定，猶不知自我警惕，復於九十二年十
    二月三日下午五時許起，即在台南縣將軍鄉苓和村友人處飲用洋酒ＸＯ，迄至同
    日下午六時許，其在上處飲用酒類後吐氣所含酒精濃度遠逾每公升０‧八四毫克
    ，已酒醉不能安全駕駛動力交通工具，竟仍不顧大眾行車之公共安全，於同日下
    午七時五分許，酒後無照駕駛車號ＴＬ─３２３１號自小貨車，沿台南縣將軍鄉
    保源村（起訴書誤植為嘉昌村）南十九線鄉道（起訴書誤植為縣道）由南往北方
    向行駛，途經該南十九線鄉道二．七公里處時，本應注意其駕駛執照業經吊銷，
    不得行駛汽車上路，且汽車行駛時，駕駛人應注意車前狀況，並隨時採取必要之
    安全措施及汽車在雙向二車道行駛時，均應在遵行車道內行駛，而依當時情形，
    客觀上又無不能注意之情事，其能注意竟因不勝酒力而疏於注意，貿然侵入北往
    南之慢車道逆向行駛，致迎面衝撞上對向由林金只所騎駛沿該鄉道北往南慢車道
    駛來之車號ＶＴＨ─９０２號輕型機車，造成林金只飛撞上小貨車前擋風玻璃後
    墜落地面，受有肝臟撕裂傷併腹部出血、低血容性休克、腦部血腫、四肢開放性
    骨折及呼吸衰竭等傷害。詎甲○○在肇事後，竟因心生害怕而未留在現場救護林
    金只，反而加速駕車逃離現場。嗣林金只雖經警據報到場送醫急救，仍延至同年
    月五日上午十二時二十五分許不治死亡。而警方在根據車禍現場附近之路口監視
    錄影系統予以比對後，始於案發同日晚間九時四十五分許，循線在台南縣將軍鄉
    嘉昌村北嘉廿三之四號甲○○住處將其及上開前擋風玻璃已破裂、車頭凹陷之肇
    事車輛一併查獲，甲○○經警帶回警局並當場測試其吐氣所含酒精濃度竟仍高達
    每公升０‧八四毫克之數值。
二、案經台南縣警察局學甲分局報請暨由臺灣台南地方法院檢察署檢察官據報相驗後
    ，自動檢舉偵查起訴。
      理      由
一、訊據被告甲○○對於右開時、地酒後駕車，因不勝酒力發生碰撞車禍致被害人林
    金只不治死亡，及其肇事後未留在現場救護即逕自駕車離去之事實均坦承不諱，
    並有道路交通事故現場圖暨道路交通事故調查報告表共三紙、吐氣所含酒精濃度
    測試結果單、刑法第一百八十五條之三案件測試觀察紀錄表各一紙及道路交通事
    故現場蒐證照片四十六幀在卷可資佐證。而警方係在據報後調閱車禍現場附近路
    口監視錄影帶，經比對後發現該輛車牌號碼ＴＬ─３２３１號自小貨車涉有重嫌
    ，經警員前往該輛自小貨車車主住處，發現該輛自小貨車前擋風玻璃破裂、車頭
    凹陷，始循線查獲被告等情，亦有卷附路口監視錄影帶翻拍相片一幀及前開現場
    蒐證照片在卷可憑。又被告在肇事後因其車輛前擋風玻璃有破裂，經警採擷該輛
    車牌號碼ＴＬ─３２３１號自小貨車前擋風玻璃遭撞擊破裂處所沾附之血跡，經
    送鑑定結果與被害人林金只血跡之ＤＮＡ─ＳＴＲ型別相同乙節，亦有內政部警
    政署刑事警察局九十三年三月十九日刑醫字第０９２０２４２２３０號鑑驗書一
    紙在卷可徵，足見被告所駕駛之上開車輛確係本件車禍之肇事汽車無訛。又被害
    人林金只係因本件車禍不治死亡，亦經臺灣台南地方法院檢察署檢察官督同檢驗
    員相驗明確，並製有勘驗筆錄、驗斷書及相驗屍體證明書等附卷可憑。按汽車駕
    駛人飲用酒類後其吐氣所含酒精濃度超過每公升０‧二五毫克以上者，不得駕車
    ；汽車行駛時，駕駛人應注意車前狀況，並隨時採取必要之安全措施；汽車在雙
    向二車道行駛時，均應在遵行車道內行駛，道路交通安全規則第一百十四條第二
    款、第九十四條第三項、第九十七條第一款分別定有明文。查被告曾經有考領過
    汽車駕照，為有駕駛經驗之人，對於上開交通安全規則自知之甚稔，為其應注意
    之事項，而肇事當時係天氣晴朗、夜間無照明、雙線道、有快慢車道劃分、柏油
    路面、標線清晰、路面乾燥無缺陷、無障礙物、視距良好、速限六十公里，有前
    開調查報告表可考，足見依當時狀況被告客觀上尚無不能注意之情狀，又被告甲
    ○○之駕駛執照早於八十六年八月二十日即經監理機關予以吊銷乙節，亦經交通
    部公路總局嘉義區監理所麻豆監理站以九十三年二月十一日嘉監麻字第０９３０
    ００１７８６號函敘明在卷可稽，是其駕駛執照既業經吊銷，本不得行駛汽車上
    路。另本件肇事地點係位在台南縣將軍鄉鄉○○村二．七公里處，肇
    事後被告已駕車逃離現場，而被害人林金只則係倒臥在該鄉道北往南之快慢車道
    線上，且其所騎駛之車號ＶＴＨ─９０２號機車則是右倒在該鄉道北往南之快車
    道上，機車外殼碎片及座墊均係散布在該同向快車道上，另北往南之慢車道上並
    留有機車倒地所形成之刮地痕，是由兩車撞擊後所形成之散落物併被害人連同機
    車倒地處均係在該北往南之車道上，且刮地痕亦係在北往南慢車道上形成及被害
    人係迎面飛撞上小貨車前擋風玻璃之車禍情節可知，被告甲○○應係由南往北逆
    向行駛在該鄉道北往南慢車道上，致與自對向沿同路北往南慢車道駛來之被害人
    林金只迎面發生撞擊無訛！而被告甲○○於當日晚間十時五十分許，經警測試其
    吐氣所含酒精濃度仍高達每公升０‧八四毫克，有前開吐氣所含酒精濃度測試結
    果單可稽，距離案發時已逾近三小時，足見其在肇事當時之吐氣所含酒精濃度應
    更高於此數值，是其飲酒後應注意且能注意不得駕駛車輛，且其駕駛執照業經吊
    銷亦不得駕車竟仍駕車，且復未注意行駛在遵行車道內，貿然侵入北往南之慢車
    道逆向行駛，致迎面衝撞上對向由被害人林金只所騎駛之機車，被害人並因之人
    車飛落倒地不治死亡，被告自有違前開規定之注意義務，其顯有過失，臺灣省台
    南區車輛行車事故鑑定委員會亦同此認定，並鑑定被告甲○○為肇事原因，被害
    人林金只無肇事因素，有該委員會南鑑字第九三０一九五號鑑定意見書在卷可憑
    。又本件被害人林金只係因此次車禍不治死亡，是被告甲○○之過失駕駛行為，
    與被害人之死亡結果間，具有相當因果關係，亦無疑義。而被告於案發當日經警
    測試其吐氣所含酒精濃度為每公升０‧八四毫克，已高出法律容許之每公升０．
    二五毫克甚多，被告亦自承酒後對其行車有影響等語，再由被告當日係開車行經
    鄉道逆向行駛致正面衝撞被害人機車之本件車禍情節，且其經警查獲、測試或訊
    問過程中，有含糊不清，注意力無法集中之情事，有前開測試觀察紀錄表載明可
    考以觀，顯見被告當時已因不勝酒力而影響其行車注意力及操控力，致無法注意
    在遵行車道內行駛始發生本件碰撞車禍，其已不能安全駕駛動力交通工具，應無
    疑問。另被告甲○○在駕車肇事後其前擋風玻璃已破裂、車頭有凹損，有前開卷
    附相片可稽，顯見車禍撞擊力量甚大，且撞擊點係在被告正前方之視野內，為被
    告駕車可得注意之範圍，被告就其駕車有與人發生撞擊車禍之事實顯難諉為不知
    ，其辯稱因酒醉意識不清而不知所撞到者是「人」，核與本件車損力道及車禍發
    生之經過不合，顯為卸責之詞，不足採信。是被告既明知其有與人發生撞擊車禍
    並致被害人倒地不起，其仍未下車救護被害人反而逕自加速離開現場等情以觀，
    其所為顯係駕車肇事逃逸之舉，且有肇事逃逸之意圖至明。從而，本件事證已甚
    明確，被告前揭犯行，均堪以認定。
二、核被告甲○○所為，係犯刑法第一百八十五條之三之酒後不能安全駕駛動力交通
    工具而駕駛罪、同法第二百七十六條第一項之過失致人於死罪及同法第一百八十
    五條之四之駕車肇事逃逸罪。其所犯上開三罪間，犯意各別，行為互殊，應予分
    論併罰，被告甲○○雖抗辯其駕車肇事逃逸之行為與過失致人於死之行為係屬接
    續發生之一行為，應從一重處罰，不應併合處罰云云，惟被告甲○○唯有駕車不
    慎撞及被害人之行為發生後，始有可能產生逃逸之犯意及事實，二者係不同階段
    之獨立行為，構成要件復不相同，自應分論併罰，被告甲○○此一抗辯，委無可
    採。又被告係無駕駛執照駕車及酒醉駕車因而致人死亡，前開過失致死罪部分，
    應依道路交通管理處罰條例第八十六條第一項規定遞加重其刑。
三、原審以被告犯罪事證明確，因予適用道路交通管理處罰條例第八十六條第一項，
    刑法第一百八十五條之三、第一百八十五條之四、第二百七十六條第一項、罰金
    罰鍰提高標準條例第一條前段之規定，並審酌被告前甫有如事實欄所示之酒醉駕
    車公共危險罪前科紀錄，有臺灣高等法院被告全國前案紀錄表附卷可稽，其既有
    上開前科資料，理應酒後不開車，以免發生危險，然於前案繳納罰金執行完畢後
    ，顯未因此獲得教訓而自我警惕，猶未約束其行為，非但酒醉駕車，且又逆向行
    駛，復於發生撞擊車禍竟駕車逃離現場，未及時將被害人送醫而加重傷亡情形，
    惡性非輕，本應從重量處，惟念其在肇事後業與被害人家屬達成和解，有台南縣
    將軍鄉調解委員會九十三年四月二日調解筆錄影本在卷可徵，且其於審訊時尚能
    坦認犯行頗有悔意之態度等一切情狀，分別就其服用酒類，不能安全駕駛動力交
    通工具而駕駛，量處有期徒刑肆月；就因過失致人於死，量處有期徒刑拾月；就
    其駕駛動力交通工具肇事，致人死而逃逸，量處有期徒刑壹年，並定其應執行刑
    為有期徒刑貳年，以資懲儆。其認事用法，俱無不合，量刑亦稱妥適。被告甲○
    ○上訴意旨以其已與被害人家屬成立民事和解，而指摘原判決量刑過重並請求宣
    告緩刑，惟其肇事後業與被害人家屬達成和解之情，業經原審審酌，又被害人家
    屬於原審審理時對被告肇事逃逸行為猶未諒解（見原審卷二第五十八頁），參以
    其前已有酒醉駕車公共危險罪之前科紀錄，原審乃未宣告緩刑，是被告就原審已
    詳為論斷各節再為指摘，為無理由，應駁回其上訴。
據上論結，應依刑事訴訟法第三百六十八條，判決如主文。
本案經檢察官邱克斌到庭執行職務。
中    華    民    國      九十三      年      十二      月      十四    日
                                  臺灣高等法院臺南分院刑事第二庭
                                      審判長法官  葉    居    正
                                            法官  楊    子    莊
                                            法官  李    文    福
右正本證明與原本無異。
肇事逃逸罪部分如不服本判決，應於判決送達後十日內向本院提出上訴狀，其未敘述
理由者並應於提出上訴狀後十日內向本院補提理由書（應附繕本)。
                                      法院書記官  董    挹    棻
中    華    民    國      九十三      年      十二      月       十五   日
附錄法條：
刑法第一百八十五條之三：
服用毒品、麻醉藥品、酒類或其他相類之物，不能安全駕駛動力交通工具而駕駛者，
處一年以下有期徒刑、拘役或三萬元以下罰金。
中華民國刑法第一百八十五條之四：
駕駛動力交通工具肇事，致人死傷而逃逸者，處六月以上五年以下有期徒刑。
刑法第二百七十六條第一項：
因過失致人於死者，處二年以下有期徒刑、拘役或二千元以下罰金。
